臺灣屏東地方法院民事判決
110年度潮簡字第746號
原      告  黃馨立  
            黃寶儀  
共同
法定代理人  許慧瑛  
訴訟代理人  李慶裕  
被      告  洪騰坤  
            洪水量  
上一人
訴訟代理人  洪許春娥
            許春全  
被      告  洪文川  
            洪國輝  
            洪睿延（原名洪子傑）

            洪翊倫  
            洪翊唐  
            洪靖淵  
上一人            
訴訟代理人  黃秀汝  
被      告  洪程輝  
上列當事人間請求分割共有物事件，本院於民國111年5月31日言
詞辯論終結，判決如下：
　　主  文
兩造共有坐落屏東縣○○鄉○○段000地號土地，分割方法如附表及
附圖一所示。
訴訟費用由兩造按附表之「原應有部分比例」欄負擔。
    事實及理由
壹、程序方面：
一、按當事人死亡者，訴訟程序在有繼承人、遺產管理人或其他
    依法令應續行訴訟之人承受其訴訟以前當然停止。第168條
    至第172條及前條所定之承受訴訟人，於得為承受時，應即
    為承受之聲明。他造當事人，亦得聲明承受訴訟。民事訴訟
    法第168條、第175條定有明文。查原告黃川睿於訴訟進行中
    死亡，其繼承人即原告黃馨立、黃寶儀、許慧瑛聲明承受訴
    訟，嗣原告黃馨立、黃寶儀就原告黃川睿所遺坐落屏東縣○○
    鄉○○段0○○○0000地號土地(下稱系爭土地)應有部分，辦理繼
    承登記，原告許慧瑛則撤回請求等節，有聲明、撤回承受訴
    訟狀、土地登記謄本等件可稽（本院卷第85、178-180、227
    頁），自應准許。
二、被告經合法通知，均無正當理由未於最後言詞辯論期日到場
    ，核無民事訴訟法第386條所列各款情形，爰依原告之聲請
    ，由其一造辯論而為判決。
貳、實體方面：
一、原告主張：兩造為系爭土地如附表所示共有人，系爭土地形
    狀狹長，現狀多為雜木，雖部分土地未鄰道路，但得經系爭
    土地東南側之630地號土地，至同在630地號土地上之琉球鄉
    中興路(下稱中興路)通行，各共有人得於分割後，向屏東縣
    琉球鄉公所(下稱琉球鄉公所)購買630地號土地之畸零地為
    通行，避免保留道路通行不利整體使用。又系爭土地並無不
    得分割之情，然未達成分割協議，爰訴請裁判分割，除附圖
    一編號A之現況道路宜由共有人維持共有，其餘部分則依附
    表、附圖一所呈，按各共有人所餘應有部分換算面積予以分
    割（下稱系爭方案）。
二、被告方面：
　㈠被告洪水量、洪國輝、洪靖淵(下稱洪水量等三人)：系爭方
    案之附圖一編號C、D、E、F將形成袋地，不甚公平，會再提
    出分割方案。
　㈡被告洪文川：同意系爭方案。
　㈢其餘被告則未於言詞辯論期日到庭，亦未提出書狀為任何陳
    述或答辯。
三、得心證之理由：
　㈠按各共有人，除法令另有規定外，得隨時請求分割共有物。
    但因物之使用目的不能分割或契約訂有不分割之期限者，不
    在此限。共有物之分割，依共有人協議之方法行之。分割之
    方法不能協議決定，或於協議決定後因消滅時效完成經共有
    人拒絕履行者，法院得因任何共有人之聲請，命為下列之分
    配：一、以原物分配於各共有人。但各共有人均受原物之分
    配顯有困難者，得將原物分配於部分共有人。二、原物分配
    顯有困難時，得變賣共有物，以價金分配於各共有人；或以
    原物之一部分分配於各共有人，他部分變賣，以價金分配於
    各共有人。以原物為分配時，如共有人中有未受分配，或不
    能按其應有部分受分配者，得以金錢補償之。以原物為分配
    時，因共有人之利益或其他必要情形，得就共有物之一部分
    仍維持共有。共有人部分相同之相鄰數不動產，各該不動產
    均具應有部分之共有人，經各不動產應有部分過半數共有人
    之同意，得適用前項規定，請求合併分割。但法院認合併分
    割為不適當者，仍分別分割之。民法第823條第1項、第824
    條第1至4項、第6項分別定有明文。又按分割共有物究以原
    物分割或變價分割為適當，法院應斟酌當事人意願、共有物
    之使用情形、經濟效用及全體共有人之利益等情形而為適當
    之分割，不受共有人所主張分割方法之拘束（最高法院88年
    度台上字第600號裁判意旨參照）。
　㈡查兩造分別為系爭土地之共有人，系爭土地之使用分區為琉
    球風景特定區之農業區，形狀略呈長方形，其上有樹木、雜
    草及二座墳墓(下稱墳墓)，附圖一編號A為現況道路；東南
    側為琉球鄉公所所有，含中興路所在之630地號土地等節，
    有附圖一、二、土地使用分區證明書、土地登記謄本可稽（
    本院卷第7、126、156-158頁），並經本院勘驗屬實，有勘
    驗筆錄、照片為佐（本院卷第104-109頁），且為兩造所不
    爭執，堪信為真。又系爭土地雖存墳墓，然經本院偕同兩造
    、地政人員到場，兩造均陳明墳墓與渠等無涉，毋須測量（
    本院卷第104頁），其餘當事人就此節於本件訴訟亦未置一
    詞，足認墳墓與兩造無關，對系爭土地分割不生妨礙。
　㈢又系爭土地如附圖一、二編號C至G部分，雖自附圖二所呈未
    鄰道路，然互核照片所見，除距630地號土地上中興路相距
    甚近，與中興路間亦係空地（本院卷第106-109頁），應無
    通行上實質窒礙。佐以原告提出琉球鄉公所110年3月23日函
    亦載：台端申請申購鄉有土地630地號土地乙案，本所將依
    屏東縣現有畸零地處理作業要點及屏東縣縣有房地出售作業
    要點辦理等文字（本院卷第162頁），足見原告陳稱：得向
    琉球鄉公所購買630地號土地之畸零地供通行等語，應非子
    虛。至被告洪水量等三人雖陳上詞，然於訴訟中除多次同意
    系爭方案，並迄至言詞辯論終結，仍未提出分割方案供本院
    審酌（本院卷第161、177頁），而其餘被告對系爭方案俱無
    爭執，足認系爭方案已符共有人之意願，併酌共有物之使用
    情形、經濟效用及全體共有人之利益等節，堪認系爭方案應
    屬妥適。
四、綜上所述，原告請求將兩造共有系爭土地予以裁判分割，於
    法並無不合，經本院審認上開各節，應以如主文第1項所示
    分割方法為適當。
五、本件事證已臻明確，其餘攻擊、防禦方法及所提出之證據資
    料，核與判決結果不生影響，爰不逐一論述，附此敘明。
六、末按因共有物分割、經界或其他性質上類似之事件涉訟，由
    敗訴當事人負擔訴訟費用顯失公平者，法院得酌量情形，命
    勝訴之當事人負擔其一部，民事訴訟法第80條之1定有明文
    。本件係分割共有物而涉訟，法院本不受當事人聲明分割方
    法之拘束，實質上並無所謂何造勝訴、敗訴之問題，且兩造
    因分割結果均蒙其利，故本件訴訟費用，應由兩造依系爭土
    地應有部分比例分擔，始為公允，爰諭知如主文第2項所示
    。
中　　華　　民　　國　 111　　年　　6　　月　　16 　　日
                  潮州簡易庭  法　官　曾迪群
以上正本係照原本作成。
如不服本判決，應於送達後20日內，向本院提出上訴狀並表明上
訴理由，如於本判決宣示後送達前提起上訴者，應於判決送達後
20 日內補提上訴理由書（須附繕本）。如委任律師提起上訴者
，應一併繳納上訴審裁判費。
中　　華　　民　　國　　111 　年　　6 　　月　　16　　日
                                  書記官　薛雅云
附表：
屏東縣○○鄉○○段000地號土地(1,137.48平方公尺)        編號 共有人 原應有部分比例 附圖一個別分配位置 (權利範圍) 分割後面積 附圖一編號A道路分配情形  合計分得面積      權利範圍 面積  1 洪國輝 13/120 F（全部） 121.82 13/120 1.41 123.23 2 洪水量 7/60 E（全部） 131.19 7/60 1.52 132.71 3 洪文川 1/6 B（全部） 187.4 1/6 2.18 189.58 4 洪騰坤 1/90 D（1249/18739） 12.49 1/90 0.15 12.64 5 洪睿延(原名洪子傑) 14/180 D（8746/18739） 87.46 14/180 1.01 88.47 6 洪翊倫 7/180 D（4372/18739） 43.72 7/180 0.51 44.23 7 洪翊唐 7/180 D（4372/18739） 43.72 7/180 0.51 44.23 8 洪靖淵 13/120 G（全部） 121.82 13/120 1.41 123.23 9 洪程輝 1/6 H（全部） 187.4 1/6 2.18 189.58 10 黃馨立 1/12 C（1/2） 93.7 1/12 1.09 94.79 11 黃寶儀 1/12 C（1/2） 93.7 1/12 1.09 94.79 合計  1/1  1,124.42 1/1 13.06 1,137.48 備註：面積單位為平方公尺，小數點下權宜調整。